【裁判字號】    90,上訴,673
【裁判日期】    900529
【裁判案由】    偽造文書
【裁判全文】
臺灣高等法院刑事判決                        九十年度上訴字第六七三號
    上  訴  人  乙 ○ ○
    即 自訴 人
    被      告  丁 ○ ○
                丙○○○
    共      同  李 林 盛
    選任辯護人  王 彩 又
                許 美 麗
右上訴人因被告等偽造文書案件，不服臺灣新竹地方法院八十九年度自字第六十四號
，中華民國八十九年十二月十四日第一審判決，提起上訴，本院判決如左：
    主      文
上訴駁回。
    理      由
一、本件自訴意略以：坐落於新竹市○○里○○街六號及八號之房屋係屬自訴人之祖
    父傅祖養所有，傅祖養生前立有遺囑，將上開房屋分予傅漁郎、傅國庭（即自訴
    人之父親）及被告丁○○，自訴人並曾將其父分配所得之房屋借予其堂兄傅郁明
    開設傅小兒科診所。詎被告丁○○、丙○○○無視於此一事實，竟私自偽造制作
    「房屋租賃契約書」，將上開房屋租與第三人甲○○，收受租金，從中獲取不法
    之財產利益，造成自訴人財產上之損失。自訴人於民國八十六、八十七年間，共
    發出三份存證信函，惟被告丁○○、丙○○○對此全不予理會，迫不得已，於八
    十八年九月間，兩度向臺北市萬華區公所調解委員會聲請調解，被告丁○○、丙○○○仍拒不到場，避不出面，因認被告丁○○、丙○○○均有刑法第二百十六
    條、第二百十條行使偽造私文書犯罪行為。
二、訊之被告丁○○固坦承有將新竹市○○街六號之房屋租予他人之事實，惟與被告
    丙○○○均堅決否認有任何行使偽造私文書之犯罪行為，被告丁○○辯稱：渠在
    租賃契約書上簽自己的名字，不知為何會有偽造文書等語，另被告丙○○○則以
    ：伊並未參與右揭房屋出租事宜，不知道自訴人為何告伊等語置辯。
三、自訴人認被告丁○○、丙○○○涉有行使偽造私文書等罪嫌，無非以被告丁○○
    、丙○○○無權處理上開房屋事宜，竟偽造房屋租賃契約書租與他人，並於原審
    提出遺言書、存證信函、調解不成立證明書、新竹縣稅捐處函等影本資料各一份
    為據。惟按刑法處罰偽造文書罪之主旨，所以保護文書之實質的真正，故不僅作
    成之名義人須出於虛捏或假冒，即文書之內容，亦必出於虛構，始負偽造之責任
    ；刑法上處罰有形的偽造文書，非祇因其虛捏或冒用他人名義，而在於虛偽文書
    有害於公共信用及社會交往之安全，故必內容虛偽，方有發生如此妨害之可能，
    以保護文書之實質的真正，是刑法第二百十條至第二百十二條之所謂偽造文書，
    必須文書之名義人非屬真正，同時其內容亦復有欠真實，方為相當；刑法第二百
    十條之偽造文書，以無制作權之人冒用他人名義而制作該文書為必要，如果行為
    人對於此種文書，本有制作之權，縱令其不應制作而制作，亦無偽造之可言。經
    查：
    (一)新竹市○○街六號及八號之房屋原係屬傅祖養所有，傅祖養係被告丁○○之父
      ，自訴人之祖父，傅祖養於五十四年間過世，而其繼承人等迄未就上開房屋為
      遺產之分割，則上開房屋依民法相關規定應屬傅祖養之全體繼承人所公同共有
      ，亦經自訴人自承在卷，並經原審民事庭判決確認（見原審八十九年度家訴字
      第一號判決），且丁○○擔任上開房屋之管理人多年之事實，亦有房屋稅繳款
      書多紙在卷可稽（原審卷第一一九頁以下）。
    (二)右開六號之房屋由被告丁○○出租予甲○○使用，有卷附被告丁○○提出之房
      屋租賃契約書一份可憑（原審卷第七十頁），而依該契約書所記載，出租人係
      「丁○○」，承租人係甲○○，則該契約書係由被告丁○○以自己之名義所作
      成之文書，其文書作成之名義人並無出於虛捏或假冒之情形，被告丁○○既未
      假冒其他公同共有人如傅漁郎、傅國庭或乙○○之名義簽於該契約上，又依該
      契約書第一條所示，甲方（即被告丁○○）房屋所在地及使用範圍：新竹市○○街六號，則被告丁○○以自己管理之房屋出租予承租人甲○○，即文書之內
      容亦未出於虛構，更無任何不實，核與刑法第二百十條所定偽造文書罪之成立
      要件有間，自亦無從據以再論以行使偽造私文書罪責。至於被告丙○○○並非
      本件房屋租賃契約書之當事人，亦與出租行為無關，自不得僅因被告丙○○○
      係被告丁○○之配偶，即推測其與被告丁○○共同涉犯偽造文書行為。
    綜右理由，自訴人所引證據均不足為不利於被告丁○○、丙○○○認定之依據，
    此外復無其他積極證據足為被告丁○○、丙○○○犯罪之佐證，應認被告丁○○
    、丙○○○犯罪，尚屬不能證明。
四、原審法院經審理結果，對被告丁○○、丙○○○為無罪之諭知，經核並無不合，
    自訴人仍執陳詞，指摘原審判決不當而提起上訴，為無理由，應予駁回。
據上論斷，應依刑事訴訟法第三百六十八條判決如主文。
中    華    民    國       九十       年      五      月     二十九     日
                            臺灣高等法院刑事第二十五庭
                                審判長法  官  許  國  宏
                                      法  官  洪  光  燦
                                      法  官  林  勤  純
右正本證明與原本無異
自訴人如不服本判決應於收受送達後十日內向本院提出上訴狀，未附理由時應於提起
上訴後十日內向本院補具上訴理由狀（均應按被告人數提出繕本）
被告不得上訴
                                      書記官  葉  瑩  庭
中    華    民    國       九十       年五      月     三十       日


司法院資訊處製作；財團法人民間司法改革基金會備份。
